【裁判字號】    91,家訴,229
【裁判日期】    920213
【裁判案由】    確認親子關係不存在
【裁判全文】
臺灣台中地方法院民事判決  九十一年度家訴字第二二九號
    原      告  丙○○
    訴訟代理人  陳俊寰律師
    被      告  乙○○  籍設同.
    法定代理人  甲○○
右當事人間請求確認親子關係不存在事件，本院判決如左：
    主      文
確認原告與被告乙○○（男、民國九十年二月六日生）間之親子關係不存在。
訴訟費用由被告負擔。
    事      實
甲、原告方面：
  一、聲明：如主文所示。
  二、陳述：原告與被告生母即訴外人甲○○於民國（下同）八十八年十月間認識，
      嗣於並發生性行為關係，詎甲○○竟妄稱，自原告受孕懷胎，並據此催促結婚
      ，兩造遂於八十九年十一月十一日結婚，甲○○並於九十年二月六日產下被告
      乙○○，並於戶籍資料上登記原告為被告父親。嗣因被告較長後，其容貌與原
      告迴異，原告遂於九十一年十月中旬至中國醫藥學院附設醫院為ＤＮＡ基因圖
      譜定序鑑定，鑑定結果原告與被告並不具親子關係；再自被告出生日回溯第一
      百八十一日起至第三百零二日止（受胎期間），原告與甲○○並無婚姻關係，
      是被告既非原告於婚姻關係存續中受胎而生之子女，自不受婚生推定。何況被
      告確非甲○○自原告受胎所生，為此請求確認原告與被告間親子關係不存在等
      語。
  三、證據：提出戶籍謄本、出生證明、中國醫藥學院附設醫院親子鑑定報告各一紙
      為證。
乙、被告聲明及陳述：被告法定代理人即生母甲○○到庭陳明對中國醫藥學院附設醫
    院親子鑑定報告，並無意見，另稱被告確非自原告受胎所生，當時是因為與原告
    相愛才結婚，結婚當時並不知道孩子並不是原告的，當時自己並不清楚。
    理      由
一、按分別提起之數宗訴訟，法院得命合併辯論，民事訴訟法第二百零五條第一項定
    有明文。本件原告對被告生母甲○○，另起訴請求離婚（本院九十一年度家訴字
    第二二八號），依前揭法條規定，本院得命為合併辯論，合先敘明。
二、按現行民事訴訟法中親子關係事件之規定，雖未定有確認親子關係訴訟之類型，
    但親子關係存否，不僅涉及相關當事人身份關係之確定，同時對於例如親權、扶
    養、法定代理甚至繼承等法律關係之成立或存在與否，皆產生重要之關連，是以
    親子關係存在與否之確定，所牽涉者並非僅係單純之法律事實，同時本類訴訟之
    標的即為身份上法律關係存否之確認，因而向來學說及實務上之見解皆承認親子
    間身份關係可以作為確認訴訟之標的。又民事訴訟法第二百四十七條所謂即受確
    認判決之法律上利益，係指因法律關係之存否不明確，致原告在私法上之地位有
    受侵害之危險，而此項危險得以對於被告之確認判決除去之者而言，故確認法律
    關係成立或不成立之訴，苟具備前開要件，即得謂有即受確認判決之法律上利益
    （最高法院四十二年度台上字第一０三一號判例參照）。揆之前揭說明，本件原
    告主張被告為其親生父親，而原告現確未為戶籍登記，兩造間是否有親子關係即
    不明確，且得以確認判決除去，原告有受確認判決之法律上利益，是其提起本件
    確認訴訟，於法有據。又按最高法院二十三年上字第三九七三號判例所謂「確認
    身分之訴」意即指「確認親子關係存在或不存在之訴」而言（最高法院六二年度
    第三次民庭庭推總會議決議）。按之上情，實務上認有提起確認身分之訴之必要
    者，均可隨時提起，並無除斥期間之規定。
三、本件原告主張其與被告生母甲○○於八十九年十一月十一日結婚，嗣後甲○○於
    九十年二月六日產下被告乙○○，自被告出生日回溯第一百八十一日起至第三百
    零一日止（受胎期間），原告與甲○○並無婚姻關係，被告非原告於婚姻關係存
    續中受胎而生之子女，自不受婚生推定；且經中國醫藥學院附設醫院為ＤＮＡ基
    因圖譜定序鑑定，鑑定結果原告與被告並無血緣關係乙情，業據原告提出戶籍謄
    本、出生證明、中國醫藥學院附設醫院親子鑑定報告各一紙為證，復經被告生母
    甲○○到庭陳述無訛。再者被告非自原告受胎所生乙節，徵諸原告所提出之中國
    醫藥學院附設醫院親子鑑定報告書記載：「根據D2S1338，D8S1179，D18S51 等
    ＤＮＡＩ標記之分析結果，可以排除丙○○與乙○○的親子關係」等情，此有該
    醫院九十一年十月十五日編號 00-00-00000親子鑑定結果一紙在卷可稽。綜上，
    被告既非原告於婚姻關係存續中受胎而生之子女，自不受婚生推定；且經中國醫
    藥學院附設醫院鑑定兩造並無血緣關係，且參酌現代生物科學發達，醫學技術進
    步，以ＤＮＡ基因圖譜定序檢驗方法鑑定子女之血統來源之精確度已達百分之九
    十九點八以上等情，衡之以上事證，原告主張其非由被告受胎所生，應堪採信。
    職是，原告據此提起本件確認親子關係不存在之訴，為有理由，應予准許。
四、據上論結，本件原告之訴為有理由，依民事訴訟法第七十八條判決如主文。中
        華      民      國    九十二    年      二      月    十三    日
                        臺灣臺中地方法院家事法庭
                            法     官   楊  熾  光
右正本證明與原本無異
如不服本判決，應於送達後廿日內，向本院提出上訴狀並表明上訴理由，如於本判決
宣示後送達前提起上訴者，應於判決送達後廿日內補提上訴理由書（須附繕本）。
中      華      民      國    九十二    年      二      月     十三     日
                            法院書記官  何  俞  瑩


司法院資訊處製作；財團法人民間司法改革基金會備份。
